臺灣高等法院高雄分院刑事判決　　　　100年度上易字第397號
上　訴　人　臺灣高雄地方法院檢察署檢察官
被　　　告　　　李宗能　
上列上訴人因被告詐欺案件，不服臺灣高雄地方法院100 年度易
字第120 號中華民國100年3月15日第一審判決（起訴案號：臺灣
高雄地方法院檢察署99年度偵字第32027 號），提起上訴，本院
判決如下：
    主  文
上訴駁回。
    理  由
一、公訴暨移送併辦意旨同以：被告李宗能預見社會上層出不窮
    之詐騙集團或不法份子，或為掩飾不法行徑，或為隱匿不法
    所得，或為逃避追查，常蒐購使用他人帳戶進行存提款或轉
    帳，客觀上可預見此類取得他人帳戶使用之行徑，常與財產
    犯罪有密切關聯，竟以縱使他人持其金融帳戶作為詐騙工具
    ，亦不違反其本意，基於幫助詐欺之不確定故意，於民國99
    年4 月19日下午某時，在高雄市○○路與○○路口之麥當勞
    速食店前，將其所有聯邦商業銀行高雄三民分行帳號000000
    000000000 號帳戶（下稱聯邦銀行帳戶）之提款卡及提款密
    碼，提供予某不詳姓名之成年男子使用。該成年男子及其所
    屬詐騙集團成員取得上開帳戶後，即共同意圖為自己不法所
    有，於99年4 月19日（起訴書誤載為10日）晚間8 時30分許
    ，先後假冒網路售物商家及華南銀行專員，以電話向被害人
    方韻琳謊稱被害人前於網路購物時，因作業疏失誤為設定分
    期付款，將導致重複扣款，要求被害人速持提款卡至自動櫃
    員機依指示操作，以取消分期付款之設定云云，致被害人信
    以為真，而陷於錯誤，依指示先後於99年4 月20日凌晨1 時
    16分許、同日凌晨1 時18分許，操作自動櫃員機，分二筆匯
    出新臺幣（下同）9 萬7 千元及2 千元（合計9 萬9 千元）
    至被告李宗能上開帳戶內，因認被告李宗能涉有刑法第30條
    第1 項、第339 條第1 項之幫助詐欺取財罪嫌。
二、公訴暨移送併辦意旨認被告李宗能涉有幫助詐欺罪嫌，係以
    被告於偵查中之供述、被害人方韻琳於警詢中指訴，及有自
    動櫃員機匯款明細表、上開帳戶開戶資料暨交易明細、金融
    帳戶通報警示簡便格式表、反詐騙諮詢專線紀錄表可稽等語
    ，為其論據。
三、訊據被告李宗能堅決否認有何幫助詐欺犯行，辯稱：我係於
    99年4 月18日下午，依自由時報刊登之人事廣告，與自稱「
    黃經理」之男子聯繫，因「黃經理」向我訛稱該工作內容，
    係接送應召女子前往旅館進行性交易，並要求我提供其帳戶
    之提款卡，由旅館業者代收性交易所得匯入我帳戶，再以提
    款卡提領，我因求職心切，誤入陷阱，受騙交付上開帳戶提
    款卡並告知密碼，尚未開始上班即經銀行通知該帳戶遭列為
    警示帳戶，始知受騙並報警處理，實無預見對方係利用我交
    付之提款卡作為詐欺之犯罪工具等語。經查：
（一）上開聯邦銀行帳戶係由被告開戶，並於前揭時地，將該帳
      戶之提款卡交付予自稱「黃經理」之不詳姓名年男子，並
      告知密碼等情，業據被告於警詢、偵查及審理中供認不諱
      （見桃園地檢99年度偵字第21404 號卷〈下稱桃檢偵卷〉
      第5 至6 頁、高雄地檢99年度偵字第32027 號卷〈下稱雄
      檢偵卷〉第6 至7 頁、原審99年度審易字第5057號卷〈下
      稱審易卷〉第23頁、100 年度易字第120 號卷〈下稱易字
      卷〉第30至31、33至34頁），並有聯邦銀行三民分行99年
      10 月29 日(99)聯三民字第20函檢附上開帳戶之客戶資料
      索引查詢單、開戶申請書暨申請證件、印鑑卡及存款明細
      分類帳資料在卷可稽（見雄檢偵卷第10至15頁）。而被害
      人方韻琳因詐欺集團以前揭電話詐術，致陷於錯誤，依指
      示操作自動櫃員機，而分二筆匯款共9 萬9 千元至被告上
      開帳戶內等情，亦據被害人於警詢中指訴綦詳（見桃檢偵
      卷第9 至11頁），復有自動櫃員機交易明細表、上開帳戶
      存款明細分類帳、受理刑事案件報案三聯單、帳戶通報警
      示簡便格式表、反詐騙諮詢專線紀錄表在卷可參（見桃檢
      偵卷第12、14至17頁、雄檢偵卷第15頁）。此部分之事實
      ，均堪認定。至於被害人警詢筆錄記載：被害人於99年4
      月「10日」晚間8 時30分許，接獲詐騙電話等語，惟該筆
      錄同時記載被害人稱其於接獲電話「當時」即前往自動櫃
      員機依指示匯款等語（見桃檢偵卷第9 至10頁）。且依被
      害人所提出之自動櫃員機交易明細表，及被告李宗能上開
      帳戶存款明細分類帳之記載，被害人匯款時間為99年4 月
      「20日」凌晨1 時16分及18分，足認被害人應係於99年4
      月「19 日 」晚間8 時30分許接獲詐騙電話，警詢筆錄及
      起訴書關於被害人於99年4 月「10日」接獲電話部分之記
      載，應係誤載。
（二）被告李宗能上開所辯求職才交付銀行帳戶証件，業據其提
      出99年4 月19日自由時報Ｇ版（人事資訊），其上確有刊
      登內容「急徵工作夥伴，免備車、免經驗、薪優、享勞健
      保，可立即上班者優先。聯絡電話：0000000000號」之人
      事廣告1 則在卷為憑（見原審審易卷第17至19頁），且被
      告李宗能確有於99年4 月20日前往高雄市政府警察局新興
      分局中山路派出所報案，稱其因於99年4 月19日下午，使
      用門號0000000000號行動電話，與該廣告刊登之0000
      000000號電話號碼聯絡求職，遭自稱「黃經理」之不詳姓
      名成年男子騙取上開聯邦銀行帳戶提款卡及密碼等語，有
      警詢筆錄在卷可憑（見原審易字卷第19至21頁）。而上開
      「黃經理」及其所屬詐騙集團因涉嫌詐欺案件，原即經警
      自99年4 月2 日起，對於「黃經理」在報上刊登之
      0000000000號行動電話門號實施通訊監察在案，經核確有
      被告所指於99年4 月19日中午12時42分至48分，以其使用
      之門號0000000000號行動電話，與該廣告刊登之
      0000000000號電話號碼聯絡求職之通話無誤，其通話內容
      略以（「黃經理」簡稱Ａ、李宗能簡稱Ｂ）：「Ａ：喂。
      」、「Ｂ：喂，你好，我有看報紙你們有在徵人是嗎？」
      、「Ａ：喔，是，請問你住哪裡？」、「Ｂ：我住高雄市
      六合夜市這邊。」、「Ａ：你貴姓？」、「Ｂ：我姓李。
      」、「Ａ：幾歲？」、「Ｂ：25。」、「Ａ：你有汽車駕
      照嗎？」、「Ｂ：有。」、「Ａ：我們的工作就是接送小
      姐跑賓館飯店的工作，先生可以做嗎？」、「Ｂ：那薪資
      怎麼算？」、「Ａ：司機薪水1 天是3 千，下班現領。」
      、「Ｂ：上班時段？」、「Ａ：下午14時到22時。」、「
      Ｂ：是開自己的車嗎？」、「Ａ：開公司的車。」、「Ｂ
      ：那我可以做做看嗎？」、「Ａ：可以。那你今天可以過
      來面試嗎？」、「Ｂ：可以。」、「Ａ：你要準備駕照影
      本、履歷表和1 張配合公司上班時要用的提款卡。」、「
      Ｂ：我有郵局的，那這張款卡是要做甚麼用的？」、「Ａ
      ：是要代收小姐的服務費用的，就是當天小姐的錢會由飯
      店的大姊直接匯到你這帳戶，那你下班時再將錢領出來與
      公司對帳。我們為了要降低風險，就是不讓小姐、司機直
      接跟客人接觸到錢。」、「Ｂ：喔，知道了，那我要到哪
      裡面試？」、「Ａ：你知道大順跟建國二路這邊有家麥當
      勞？」、「Ｂ：知道。」、「Ａ：你要準備銀行的卡，最
      好準備台新或聯邦的卡」、「Ｂ：喔，好。」、「Ａ：到
      時我們會先對你的卡做審核測試，怕你有欠銀行的錢。」
      、「Ｂ：喔，好。」、「Ａ：你出門前打個電話給我，我
      姓黃。」、「Ｂ：喔，好。」等語，有通訊監察譯文在卷
      可稽（見原審審易卷第32頁），足見被告李宗能前開所辯
      ，信而有徵，堪予採信。其確因依上開報紙求職廣告，以
      電話與「黃經理」聯絡，經「黃經理」以代收應召女子性
      交易所得為由，騙取被告李宗能交付上開聯邦銀行帳戶之
      提款卡及密碼等情，亦堪予認定。
（三）按現今社會自由多元，各種行業推陳出新，倘非有與各該
      行業相關工作經驗之人，於未實際參與業務執行前，實難
      期僅憑徵人廣告或電話解說，而能發現求職陷阱或說詞有
      何破綻之處。本件自稱「黃經理」及其所屬之詐騙集團，
      以求職廣告為餌，誘使他人交付帳戶之提款卡及密碼等情
      ，已如前述。雖社會上具有經驗及智識程度之人，於事後
      理性觀察，應可察覺該接聽電話之「黃經理」要求交付提
      款卡及密碼，約定在麥當勞面試等說詞，有違一般求職程
      序，而有可疑之處。惟詐騙集團成員能言善道，民眾為其
      匪夷所思之說詞所惑，而為不合情理之舉措者，屢見不鮮
      ，近年來詐騙案件增多，被害人數及受詐金額節節上升，
      即屬明證。本案「黃經理」既於電話中佯稱係徵求接送應
      召女子前往旅館進行性交易之司機（即俗稱之「馬伕」）
      ，而經營此種行業本屬隱晦而須暗中進行，未必有營業場
      所，更無可能明目張膽邀約應徵者至營業處所面試，其與
      被告約定在麥當勞速食店進行面試，尚無違社會通常觀念
      ；至其另以恐因由「馬伕」直接向男客收受性交易費用，
      徒增遭員警喬裝之男客查獲之風險，而由旅館內媒介性交
      易之服務生代收性交易所得，匯入「馬伕」所提供之帳戶
      ，以規避查緝等語，要求被告交付上開帳戶之提款卡及密
      碼，亦合於情理，不致令人立即起疑。而被告李宗能於案
      發時未滿24歲，學歷為高職畢業，未曾服役，僅曾在三商
      巧福、品田牧場、威秀影城等處短期打工，工作內容不過
      在廚房煮食或售票而已，業據其供明在卷，並提出免役證
      明書為憑（見本院易字卷第28、35、46頁），社會經驗難
      謂充足。其依報紙刊登之人事廣告之通常途徑求職，又非
      以不正當管道謀職，警覺性較低，復驟遇「黃經理」此等
      專行詐騙之詐騙集團成員以言語誆騙，依其學經歷及社會
      經驗，實難苛求其能即時察覺詐騙集團成員說詞有何蹊蹺
      。其因求職心切、考慮時間有限、應徵工作內容又非曾接
      觸之行業，致誤信「黃經理」所言，陷於錯誤，遭騙取上
      開帳戶之提款卡及密碼，尚非不能理解。其主觀上應僅預
      見所交付之帳戶係供匯入性交易所得，尚無預見「黃經理
      」可能將該帳戶轉為詐取他人匯款之用，應堪認定。被告
      李宗能既欠缺詐欺取財之不確定幫助故意，即與幫助詐欺
      取財罪之構成要件未合，而不構成該罪名。
    綜上所述，因電話錄音確有被告李宗能因求職才交付銀行帳
    戶証件之通聯內容，已如前述，則被告李宗能辯稱因求職才
    交付銀行帳戶証件等語，尚堪採信，本件公訴暨移送併辦意
    旨所舉前開證據，不足證明被告李宗能預見詐騙集團成員可
    能持所交付上開帳戶之提款卡及密碼，作為詐欺犯罪之工具
    ，難認被告李宗能有何詐欺取財之不確定幫助犯意，應認舉
    證尚有未足，自不得以幫助詐欺取財之罪名相繩，此外復查
    無其他積極確切證據足資證明被告李宗能有幫助詐欺行為，
    不能證明被告犯罪。
四、原審以不能証明被告李宗能犯罪，依法諭知無罪，核無不合
    ，檢察官上訴指摘原判決不當，為無理由，應予駁回。
據上論結，應依刑事訴訟法第368 條，判決如主文。
本案經檢察官許月雲到庭執行職務。
中    華    民    國   100    年    5     月    24    日
                    刑事第八庭  審判長法  官  洪兆隆
                                      法  官  郭玫利
                                      法  官  張盛喜
以上正本證明與原本無異。
不得上訴。
中    華    民    國   100    年    5     月    24    日
                                      書記官  齊椿華